臺灣高等法院刑事判決
111年度上易字第696號
上  訴  人  
即  被  告  許正義



上列上訴人即被告因妨害自由等案件，不服臺灣桃園地方法院11
0年度易字第827號，中華民國111年3月10日第一審判決（起訴案
號：臺灣桃園地方檢察署110年度偵字第1694號），提起上訴，
本院判決如下：
    主  文
上訴駁回。
    事  實
一、張清騰與許正義為職場之上、下屬關係，於民國109年8月4
    日上午11時許，在桃園市○○區○○路000號「華泰名品城」美
    食街洗碗間，許正義因不滿張清騰在布達公司事項後表示「
    我講一次，你他媽要頂十句」，竟基於強制、毀損之犯意，
    摘下張清騰所配戴之眼鏡丟在地上，並拉扯張清騰所穿著之
    衣領拖至後場走道，以此強暴方式妨害張清騰行使自由行動
    之權利，並造成眼鏡鏡片刮花、鏡架歪斜與制服鈕扣脫落，
    足以生損害於張清騰。嗣經張清騰報警處理，始悉上情。
二、案經張清騰訴由桃園市政府警察局中壢分局報告臺灣桃園地
    方檢察署檢察官偵查起訴。　　
    理  由
壹、證據能力
一、按被告以外之人於審判外之陳述，雖不符刑事訴訟法第159
    條之1、159條之2、159條之3、159條之4等規定，而經當事
    人於審判程序同意作為證據，法院審酌該言詞陳述或書面陳
    述作成時之情況，認為適當者，亦得為證據。當事人、代理
    人或辯護人於法院調查證據時，知有第159條第1項不得為證
    據之情形，而未於言詞辯論終結前聲明異議者，視為有前項
    之同意，刑事訴訟法第159 條之5定有明文。本案當事人就
    下述供述證據方法之證據能力，均同意作為證據使用，於言
    詞辯論終結前均未異議，而經本院審酌各該證據方法之作成
    時，並無其他不法之情狀，均適宜為本案之證據，依刑事訴
    訟法第159條之5之規定，有證據能力。
二、至於其餘資以認定本案犯罪事實之非供述證據，亦查無違反
    法定程序取得之情形，依刑事訴訟法第158條之4反面規定，
    應具證據能力。
貳、實體方面
一、訊據被告許正義固坦承於前揭時、地有摘下告訴人張清騰眼
    鏡及以手拉扯告訴人所穿著之衣領之事實，惟矢口否認有何
    強制及毀損之犯行，辯稱：告訴人先罵伊，伊問告訴人為何
    要一直罵伊，告訴人不回答，伊跟告訴人說去辦公室找主任
    ，告訴人不去，沒有被伊拖走，伊有拉告訴人衣服衣領，但
    告訴人還是不去，伊拿告訴人眼鏡，告訴人還是不去，之後
    伊去辦公室把眼鏡拿給主任，伊沒有把眼鏡丟地上之事云云
    。惟查：
　㈠告訴人與被告為職場之上、下屬關係，於109年8月4日上午11
    時許，在「華泰名品城」美食街洗碗間，被告因不滿告訴人
    在布達公司事項後表示「我講一次，你他媽要頂十句」，竟
    摘下告訴人所配戴之眼鏡，及以手拉扯告訴人所穿著之衣領
    等情，業據被告於警詢、偵查、原審及本院審理時供承在卷
    ，核與證人即告訴人於警詢、偵查及原審審理時、證人即在
    場同事王烊秦於原審審理時之證述情節大致相符(見110年度
    偵字第1694號偵查卷第23至24、59頁、原審卷第140至141、
    147、150至153頁)，並有告訴人遭被告摘下之眼鏡照片2張
    在卷可稽(見前揭偵查卷第27頁)，此部分事實，首堪認定。
　㈡被告確有事實欄所示強制及毀損之犯行，茲分述如下：
　⒈告訴人於偵查中證稱：被告聽到伊有點針對事情就不高興動
    手，把伊的眼鏡拿下來丟在地上，拖著伊衣領導致伊衣服損
    壞，拉著伊衣領從裡面到外場等語(見前揭偵查卷第59頁)；
    於原審審理時證稱：當時正在開會，被告一直在唱反調、答
    非所問還有頂嘴，導致伊情緒有點上來，伊說「我講一句，
    你他媽頂十句」，然後被告衝過來拉住伊，把伊眼鏡拉扯下
    來，直接丟在地上，再把伊拖到後場走道，然後要拉伊進辦
    公室 找上司，在拉扯衣領的過程中扣子被拉掉。伊去檢查
    眼鏡損壞的情形，鏡片有稍微磨損、鏡框鬆脫等語(見原審
    卷第140至144、146頁)。告訴人於偵查及原審審理之證述大
    致相符。
　⒉證人王烊秦於原審審理時證稱：伊有看見被告與告訴人有推
    擠衝突，也有看到告訴人的眼鏡掉下來，但沒看見眼鏡究竟
    是怎麼掉下來的。伊有看到被告弄到，然後告訴人眼鏡掉到
    地上，當下沒看見用摘的動作，可是看到有手部的動作。之
    後被告拉著告訴人衣領，把告訴人拉出去工作地點外面等語
    (見原審卷第153至154、158頁)，並有制服鈕扣脫落之照片1
    張在卷可憑(見前揭偵查卷第28頁)。
　⒊參以被告於原審準備程序及審理時均自承確有摘下告訴人眼
    鏡及拉扯告訴人衣領，並將告訴人由洗碗間帶至後場，導致
    告訴人制服毁損等情（見原審卷第120至121、159頁）；於
    偵查、本院準備程序及審理時亦均供承確有摘下告訴人眼鏡
    及拉扯告訴人衣領之行為（見前揭偵查卷第43至44頁、本院
    卷第42、70頁），足見被告確於前揭時、地摘下告訴人眼鏡
    後丟在地上，並拉扯告訴人所穿著之衣領，將告訴人拖至後
    場走道，以此強暴方式妨害告訴人行使自由行動之權利，並
    造成告訴人眼鏡鏡片刮花、鏡架歪斜與制服鈕扣脫落無訛。
    是被告前揭否認強制及毀損所辯，顯係事後卸責之詞，並不
    足採。
　㈢綜上所述，本案事證明確，被告之犯行洵堪認定，均應依法
    論科。
二、論罪科刑
　㈠核被告所為，係犯刑法第304條第1項之強制罪、第354條之毀
    損他人物品罪。
　㈡被告所為毀損、強制之行為，在自然意義上雖非完全一致，
    然二者仍有部分合致，且犯罪目的單一，則被告係以一行為
    觸犯上開二罪，為想像競合犯，應依刑法第55條之規定，從
    一重之強制罪處斷。公訴意旨認應予分論併罰，尚有未洽。
　㈢被告前因公共危險案件，經臺灣桃園地方法院以106年度壢交
    簡字第2023號判處有期徒刑5月確定，於107年11月7日執行
    完畢，有本院被告前案紀錄表1份在卷可考，其受有期徒刑
    執行完畢後，5年內故意再犯本案有期徒刑以上之罪，核屬
    刑法第47條第1項之累犯，原應依刑法第47條第1項規定加重
    其刑，惟依司法院大法官釋字第775號解釋意旨，不分情節
    ，一律加重累犯之最低本刑，有違憲法罪刑相當原則，於法
    律修正前，為避免上述罪刑不相當之情形，法院就該個案應
    依上開解釋意旨裁量是否加重最低本刑。本院審酌本件構成
    累犯之前案係公共危險案件，與本件犯行並非同類案件，兩
    者之罪質不同，犯罪手段、動機顯屬有別，難認有特別惡性
    或刑罰反應力薄弱之情，故不加重其刑。
三、駁回上訴之理由
  ㈠原審以被告罪證明確，並審酌被告遇有糾紛，本應循和平方
    式，理性溝通、冷靜處理，被告竟未能節制自我情緒而為本
    案毀損、強制犯行，所為實不可取，併考量其犯罪之動機、
    目的、手段、素行，本件犯罪情節及所生損害，被告犯後僅
    坦認部分犯行，但無意願與告訴人談論和解之態度，暨於原
    審審理時自述高中畢業之智識程度、目前從事大廈管理清潔
    員、經濟勉持之生活狀況等一切情狀，量處拘役50日，並諭
    知以新臺幣1,000元折算1日之易科罰金折算標準。原審認事
    用法，核無不合，量刑亦屬妥適。
　㈡被告執前詞否認犯罪，提起上訴，為無理由，應予駁回。
據上論斷，應依刑事訴訟法第368條，判決如主文。
本案經檢察官王文咨提起公訴，檢察官柯怡如到庭執行職務。
中　　華　　民　　國　　111 　年　　9 　　月　　21　　日
                  刑事第十一庭  審判長法　官  張江澤
                                      法　官  梁志偉
                                      法　官  章曉文 
以上正本證明與原本無異。
不得上訴。
                                      書記官  賴又瑄
中　　華　　民　　國　　111 　年　　9 　　月　　21　　日
附錄本案論罪科刑法條
中華民國刑法第354條
毀棄、損壞前二條以外之他人之物或致令不堪用，足以生損害於
公眾或他人者，處2年以下有期徒刑、拘役或1萬5千元以下罰金
。

中華民國刑法第304條
以強暴、脅迫使人行無義務之事或妨害人行使權利者，處3年以
下有期徒刑、拘役或9千元以下罰金。
前項之未遂犯罰之。